臺灣高雄地方法院民事判決　九十年訴字第一○三一號
　　原　　　告　丙○○
　　訴訟代理人　甲○○
　　被　　　告　乙○○
　　被　　　告　寬達交通股份有限公司
　　法定代理人　丁○○
右當事人間請求侵權行為損害賠償事件，原告提起刑事附帶民事訴訟，經本院刑事庭
裁定移送前來，本院判決如左：
    主    文
被告應連帶給付原告新台幣壹佰拾伍萬柒仟玖佰零伍元及自民國九十一年一月三日
起至清償日止，按年息百分之五計算之利息。
原告其餘之訴駁回。
訴訟費用由被告連帶負擔十分之三，餘由原告負擔。
本判決第一項於原告以新台幣肆拾陸萬元供擔保後，得假執行。
原告其餘假執行之聲請駁回。
    事    實
甲、原告方面：
一、聲明：（一）被告應連帶給付原告新台幣（以下同）四百萬元，及自起訴狀繕本
    送達翌日起至清償日止按年息百分之五計算之利息（二）願供擔保以代釋明，請
    求宣告假執行。
二、陳述：
（一）被告乙○○係被告寬達交通股份有限公司（下稱寬達公司）之受僱人，於民國
      八十八年十一月十五日凌晨三時許，駕駛車牌號碼ＸＴ─○七九號聯結車，沿
      高雄市○鎮區○○路由西向東方向行駛，行駛至金福路與中山四路Ｔ字型交岔
      路口時，正欲左轉中山四路，本應注意駕駛人駕駛汽車，應遵守道路交通標誌
      、標線、號誌之指示，設有號誌之交岔路口停止線，不超越停止線，進入路口
      ，且交岔路口網狀線，用以告示車輛駕駛人禁止在設置本標線之交岔路口內臨
      時停車，防止交通阻塞，且依當時之天候晴朗，雖為夜間但有照明設備，路面
      乾燥、無缺陷、亦無障礙物，且視距良好之情狀，又無不能注意之情事，竟疏
      於注意，因號誌轉換為紅燈，竟疏於注意將所駕駛之聯結車超越停止線，進入
      路口停於金福路與中山四路之交岔路口繪有黃色網狀線上，聯結車之車身並橫
      阻於中山四路西側之慢車道上，適有未戴安全帽之黃得淵騎乘車號ＷＣＲ—四
      九九號輕型機車，沿中山四路慢車道由北往南方向直行，於通過前揭交岔路口
      ，亦疏未注意車前狀況，即煞避不及以機車前車輪處撞及乙○○所駕駛聯結車
      之車頭與車身左側之聯結處，致黃得淵受有額頭挫裂傷（約十二公分長）、左
      小腿內側瘀血傷、左脛骨前及外側各有一處縫合傷等傷害，經送醫急救後延至
      同年十二月七日上午九時三十分許不治死亡，刑事部分經本院八十九年度交訴
      字第一七六號、台灣高等法院高雄分院九十年度交上訴字第一七號刑事判決及
      最高法院九十年度台上字第三六五二號裁定，判決被告犯業務上之過失致人於
      死罪，並處有期徒刑一年確定在案。
（二）原告之子黃得淵正值年輕，剛踏入社會服務，對原告是極大之損失，自應向被
      告等請求扶養費用二百萬元。又原告喪子，精神肉體所受痛苦甚大，自可請求
      精神慰撫金二百萬元，爰依民法第一百八十四條第一項前段、第一百九十二條
      、第一百九十四條及一百八十八條之規定，提起本件訴訟。
三、證據：提出變更登記事項卡一份、戶籍謄本三份為證。
乙、被告方面：
一、被告乙○○部分：
    （一）聲明：求為判決駁回原告之訴。
    （二）陳述：被告乙○○在八十八年十一月十五日確實受僱於被告寬達交通股份
          有限公司擔任聯結車駕駛，而當時駕駛車牌號碼ＸＴ○七九號聯結車上印
          有被告寬達交通股份有限公司的字樣，另被告寬達交通股份有限公司的老
          闆是丁○○，車禍是在八十八年十一月十五日凌晨三點發生的，地點在高
          雄市○○路和中山四路交叉口，當時被告乙○○由金福路由西往東的方向
          行駛，到了中山四路的交叉口時，當時狀況由綠燈變黃燈，故被告乙○○
          就停在路口網狀線上等紅燈，黃得淵當時自己騎機車撞到被告乙○○的聯
          結車上，故被告乙○○並無過失；對於原告請求的撫養費及精神慰撫金各
          二百萬元，被告乙○○並無負擔之必要；又起訴書上黃得淵之母親是姓田
          ，而本件原告是丙○○，故整件訴訟均為騙局，從而原告之訴應予駁回。
二、被告寬達公司部分：
    被告寬達公司未於言詞辯論期日到庭，亦未提出書狀為何聲明及陳述。
丙、本院依職權調閱八十九年交訴字第一七六號業務過失致死刑事卷宗。
    理    由
一、本件被告寬達公司經合法通知，未於言詞辯論期日到場，核無民事訴訟法第三百
    八十六條各款所列情形，爰依原告聲請，由其一造辯論而為判決。
二、原告主張：被告乙○○係被告寬達公司之受僱人，於八十八年十一月十五日凌晨
    三時許，駕駛車牌號碼ＸＴ─○七九號聯結車，沿高雄市○鎮區○○路由西向東
    方向行駛，行駛至金福路與中山四路Ｔ字型交岔路口時，正欲左轉中山四路，本
    應注意駕駛人駕駛汽車，應遵守道路交通標誌、標線、號誌之指示，設有號誌之
    交岔路口停止線，不超越停止線，進入路口，且交岔路口網狀線，用以告示車輛
    駕駛人禁止在設置本標線之交岔路口內臨時停車，防止交通阻塞，且依當時之天
    候晴朗，雖為夜間但有照明設備，路面乾燥、無缺陷、亦無障礙物，且視距良好
    之情狀，又無不能注意之情事，竟疏於注意，因號誌轉換為紅燈，竟疏於注意將
    所駕駛之聯結車超越停止線，進入路口停於金福路與中山四路之交岔路口繪有黃
    色網狀線上，聯結車之車身並橫阻於中山四路西側之慢車道上，適有未戴安全帽
    之黃得淵騎乘車號ＷＣＲ—四九九號輕型機車，沿中山四路慢車道由北往南方向
    直行，於通過前揭交岔路口，亦疏未注意車前狀況，即煞避不及以機車前車輪處
    撞及被告乙○○所駕駛聯結車之車頭與車身左側之聯結處，致黃得淵受有額頭挫
    裂傷（約十二公分長）、左小腿內側瘀血傷、左脛骨前及外側各有一處縫合傷等
    傷害，經送醫急救後延至同年十二月七日上午九時三十分許不治死亡，刑事部分
    經本院八十九年度交訴字第一七六號、台灣高等法院高雄分院九十年度交上訴字
    第一七號刑事判決及最高法院九十年度台上字第三六五二號裁定，判決被告犯業
    務上之過失致人於死罪，並處有期徒刑一年確定在案；原告為受害人黃得淵之母
    ，爰依民法第一百八十四條第一項前段、第一百九十二條、第一百九十四條及一
    百八十八條之規定，請求被告應給付連帶給付扶養費用及精神慰撫金各二百萬元
    ，並陳明願供擔保請准宣告假執行。
三、被告乙○○則以：伊在八十八年十一月十五日確實受僱於被告寬達公司擔任聯結
    車駕駛，而當時駕駛車牌號碼ＸＴ○七九號聯結車上印有被告寬達公司的字樣，
    另被告寬達公司的老闆是丁○○，車禍是在八十八年十一月十五日凌晨三點發生
    的，地點在高雄市○○路和中山四路交叉口，當時伊由金福路由西往東的方向行
    駛，到了中山四路的交叉口時，路況由綠燈變黃燈，故伊就停在路口網狀線上等
    紅燈，黃得淵當時自己騎機車撞到伊的聯結車上，故伊並無過失；又起訴書上黃
    得淵之母親是姓田，而本件原告是丙○○，故整件訴訟均為騙局等語，資為抗辯
    。
四、原告主張被告於前揭時地駕駛車牌號碼ＸＴ─○七九號聯結車，因停置於高雄市
    ○○路與中山四路之交岔路口繪有黃色網狀線，車身並橫阻於中山四路西側之慢
    車道上，而原告之子黃得淵騎乘車號ＷＣＲ—四九九號輕型機車，沿中山四路由
    南往北方向直行，於通過前揭交岔路口，亦疏未注意車前狀況，即煞避不及以機
    車前車輪處撞及被告乙○○所駕駛聯結車之車頭與車身左側之聯結處，致黃得淵
    受有額頭挫裂傷（約十二公分長）、左小腿內側瘀血傷、左脛骨前及外側各有一
    處縫合傷等傷害，經送醫急救後延至同年十二月七日九時三十分許，仍因頭部外
    傷導致顱內出血不治死亡之事實，業經本院依職權調取本院八十九年度交訴字第
    一七六號業務過失致死交通案件歷審卷宗，核閱屬實，被告乙○○就前揭事實亦
    不爭執，自堪信為真實。被告乙○○僅抗辯當時伊由金福路由西往東的方向行駛
    ，到了中山四路的交叉口時，路況由綠燈變黃燈，故伊就停在路口網狀線上等紅
    燈，黃得淵當時自己騎機車撞到伊的聯結車上，故伊並無過失云云。經查：依事
    故發生後高雄市政府警察局交通大隊第六分隊員警黃英珀至事故現場所測繪之道
    路交通事故調查報告表與所拍攝之事故現場與車損照片六幀，及台灣高雄地方法
    院檢察署檢察官至事故現場進行勘驗所拍攝之事故現場照片九幀所示（詳前交通
    案件警卷第五頁、偵卷第一八、一九、二九、三○頁）：被告乙○○所駕駛之聯
    結車剛通過與中山四路平行之平交道，並斜停於中山四路與金福路交岔路口之路
    面黃色網狀線上，車頭朝東偏北、車尾朝西偏南，且被告乙○○所駕駛之聯結車
    之車身長約十一點八公尺，橫阻於被害人黃得淵所騎乘之中山四路由北向南方向
    之慢車道上，而被害人黃得淵所騎乘之機車從車頭至車身中間處則嵌於被告乙○○所駕駛聯結車左側前車輪處，被害人黃得淵所留之一攤血跡則在機車之左側車
    身處，機車車身後並無任何煞車痕或刮痕；車損處分別為被告乙○○所駕駛聯結
    車左後輪處有撞擊痕，被害人黃得淵所騎乘機車之車頭幾乎全損；又被害人黃得
    淵所騎乘之機車卡在被告所駕駛聯結車左前第二輪與車身縫隙間，機車手把則卡
    在聯結車身擋泥板上之鐵管處，撞擊後之機車碎片，係散在機車正下方，被害人
    黃得淵所騎乘之機車並無遭受拖行之跡象等情，此有證人黃英珀即至事故現場處
    理之員警於上述交通案件偵查中證述明確（見偵卷第三三頁至第三四頁背面），
    並有上開道路交通事故調查報告表、肇事現場圖及事故現場、車損照片與檢察官
    勘驗筆錄在刑事卷可按。綜合上述跡證研判，本件係被告駕駛聯結車沿金福路由
    西向東行駛，至上揭交岔路口超越停止線，停於中山四路西側之禁止臨時停車之
    慢車道上，致被害人閃避不及而發生車禍。至於被告乙○○另辯稱：起訴書上黃
    得淵之母親是姓田，而本件原告是丙○○，故整件訴訟均為騙局云云。惟查縱觀
    前開刑事案件之起訴書，並無黃得淵之母親為田姓之記載，且依原告提出之戶籍
    謄本所載，黃得淵之母親確為原告丙○○（本院卷第一二七之一頁），故被告乙○○前揭抗辯，不足採信。
五、按駕駛人駕駛汽車，應遵守道路交通標誌、標線、號誌之指示，道路交通安全規
    則第九十條定有明文，而設有號誌之交岔路口停止線，不超越停止線，進入路口
    ，且交岔路口網狀線，用以告示車輛駕駛人禁止在設置本標線之交岔路口內臨時
    停車，防止交通阻塞；駕駛人駕駛汽車，應遵守道路交通標線之指示，道路交通
    標誌標線號誌設置規則第一百七十三條第一項前段、第二百零六條第三款亦分別
    定有明文。查被告乙○○駕車依法即負有前開注意義務，在行經前開交岔路口時
    ，應注意遵守不得超越停止線，及黃色網狀線之設置地點，禁止駕駛人任意臨時
    停車之規定，且依當時之天候晴朗，雖為夜間但有照明設備，路面乾燥、無缺陷
    、亦無障礙物，且視距良好之情形，又無不能注意之情形，有前揭調查報告表可
    按（詳警卷第五頁），並依被告乙○○之智識、能力，無不能注意之情事，竟疏
    未注意，在行經前開交岔路口時，超越停止線，貿然將聯結車停於繪有黃色網狀
    線之交岔路口上，致生本件事故，其有過失至明。而黃得淵確係因本次車禍事故
    ，造成額頭挫裂傷（約十二公分長）、左小腿內側瘀血傷、左脛骨前及外側各有
    一處縫合傷等傷害，經送醫急救後，仍因頭部外傷導致顱內出血不治死亡，被告
    乙○○之過失行為與被害人黃得淵之死亡結果間，具有相當因果關係。
六、次按受僱人因執行職務，不法侵害他人之權利者，由僱用人與行為人連帶負損害
    賠償責任，但選任受僱人及監督其職務之執行，已盡相當之注意或縱加當之注意
    而仍不免發生損害者，僱用人不負賠償責任，民法第一百八十八條第一項定有明
    文。而所謂受僱人並非僅限僱傭契約所稱之受僱人，凡客觀上被他人使用，為之
    服勞務而受其監督者，均係受僱人，最高法院五十七年台上字第一六六三號判例
    ，可資參照。查被告寬達公司為經營汽車貨櫃貨運業之公司，業經原告提出該公
    司變更登記事項卡在卷（本院卷第三四頁），而本件車禍肇事之被告乙○○所駕
    駛之聯結車，車外有顯示寬達公司之字樣，且被告乙○○係受僱於被告寬達公司
    ，業經被告乙○○自承在卷（本院卷一○五頁），從而被告乙○○客觀上即為被
    告寬達公司所使用，為寬達公司服勞務而受其監督，自係被告寬達公司之受僱人
    ，而被告寬達公司既未到庭爭執，復未提出書狀為何聲明及陳述，從而依前述法
    條意旨，被告寬達公司就本件車禍，自應與被告乙○○對原告負連帶賠償責任。
七、再按因故意或過失，不法侵害他人之權利者，應負損害賠償責任；被害人對第三
    人負有法定扶養義務者，加害人對於該第三人亦應負損害賠償責任；不法侵害他
    人致死者，被害人之父、母、子、女及配偶雖非財產上損害，亦得請求賠償相當
    之金額，民法第一百八十四條、第一百九十二條第二項、第一百九十四條分別定
    有明文。查原告之子黃得淵既因被告乙○○之過失行為而死亡，而被告乙○○又
    係被告寬達公司之受僱人，於執行職務時致黃得淵死亡，再者，原告為黃得淵之
    母，已如前述。從而原告本於侵權行為法則，訴請被告應連帶賠償損害，自屬於
    法有據。至原告請求被告連帶給付之各項損害賠償，是否准許，分述如次：
    （一）扶養費部分：
          原告為被害人黃得淵之母，依民法第一千一百十四條第一款之規定，被害
          人黃得淵對原告即負有法定扶養之義務；且依同法第一千一百十七條第二
          項之規定，此項扶養義務，並不以原告無謀生能力為限。而原告之配偶黃
          慶超業已死亡，有戶籍謄本在卷可稽（本院卷第一二七之三頁），另原告
          尚有一子黃得偉（七十二年七月二十一日生），惟黃得偉係屬中度智障，
          此有中華民國殘障手冊一份為證（本院卷第一二七之四頁），故黃得偉自
          無扶養能力，被告自應對原告賠償扶養費百分之百。又查，原告為五十一
          年六月十四日出生，有戶籍謄本一份在卷足參（本院卷第一二七之一頁）
          ，其於本件損害發生時分別已年滿三十七歲，依據內政部所公布之八十八
          年高雄市簡易生命表女性之平均餘命推算，原告之平均餘命為四十二點六
          七年。又原告主張每年扶養費用七萬四千元部分，參諸八十九年度所得稅
          申報扶養親屬免稅額之標準，未滿七十歲每人每年扶養親屬免稅額為七萬
          四千元，復審酌社會通常之經濟狀況，應認原告主張以每年七萬四千元計
          算為適當。原告請求一次給付，並依霍夫曼計算表扣除中間利息，應為一
          百七十一萬五千八百零九元【74000×22.00000000（此為應受扶養四二年
          之霍夫曼係數）＋74000×0.67×（23.00000000－00.00000000）＝
          0000000 小數點以下四捨五入】。
    （二）精神慰撫金：
          被害人黃得淵為原告之子，死亡時尚屬年輕，正值青春年華，騎車外出竟
          因被告停車不慎之過失行為而喪命，原告值中年遭逢喪子遽變，僅餘一子
          黃得偉又係中度智障，故其精神深受打擊，痛苦甚大。本院斟酌原告國中
          畢業、目前無業、名下無任何財產，被告乙○○屏信國中畢業、車禍前擔
          任聯結車司機、月入約六萬餘元、現因本件車禍刑事案件在監執行、名下
          無任何財產，被告寬達公司係經營汽車貨櫃貨運業、有關笨重物品之起重
          吊裝、經營倉儲、有關汽車材料買賣、汽車保養等業務、資本總額及實收
          資本總額均三千萬元（本院卷第三四頁），以雙方教育程度、經濟狀況、
          身分、地位、加害之程度等情，認原告請求精神慰撫金一百萬元，尚屬為
          適當，逾此部分之請求，應予駁回。
    （三）綜上，原告可請求之金額為二百七十一萬五千八百零九元（0000000＋
          0000000＝0000000）。
八、按損害之發生或擴大，被害人與有過失者，法院得減輕賠償金額或免除之，民法
    第二百十七條第一項著有明文。又機器腳踏車駕駛人應載安全帽；汽車（含機車
    ）行駛時，駕駛人應注意車前狀況，並隨時採取必要之安全措施，道路交通安全
    規則第八十八條第五款、九十四條分別定有明文。查原告之子黃得淵騎乘機車行
    駛至交岔路口，亦有疏未注意車前狀況，且未戴安全帽，導致產生本件車禍，有
    道路交通事故調查表、現場圖及現場照片附本院刑事卷可證，故原告之子黃得淵
    就本件損害之發生或擴大，亦與有過失。從而本院審酌原告之子黃得淵之過失程
    度，認原告之子黃得淵就系爭車禍應負百分之五十之過失責任，故原告得請求之
    損害額，亦應依黃得淵之過失比例而減少。準此，原告可請求之損害額為一百三
    十五萬七千九百零五元（0000000÷2＝0000000小數點以下四捨五入）。
九、綜上所述，原告依侵權行為損害賠償之法律關係，請求被告應連帶給付原告一百
    三十五萬七千九百零五元，及均自起訴狀繕本送達之翌日即九十一年一月三日起
    至清償日止，按年息百分之五計算之法定遲延利息，為有理由，應予准許，逾此
    範圍之請求為無理由，應予駁回。另被告乙○○業已陳明未申請汽車強制保險金
    給付原告在卷可查（詳前開台灣高等法院高雄分院九十年度交上訴字第一七號刑
    事案件九十年三月二十七日審判筆錄），併此敘明。
十、原告陳明願供擔保，聲請宣告假執行，就其勝訴部分，經核無不合，爰酌定相當
    擔保金額准許之；至原告敗訴部分，其假執行之聲請，已失所附麗，應予駁回。
十一、據上論結，原告之訴為一部有理由、一部無理由，依民事訴訟法第三百八十五
      條第一項前段、第七十九條但書、第八十五條第二項、第三百九十條第二項，
      判決如主文。
中　　　華　　　民　　　國　　九十一　　年　　　三　　　月　　 二十　　 日
                              臺灣高雄地法院民事第五庭
~B法　　　官　吳為平
右為正本係照原本作成。
如對本判決上訴，須於判決送達後廿日內向本院提出上訴狀。
中　　　華　　　民　　　國　　九十一　　年　　　三　　　月　　 二十　　 日
~B法院書記官　陳昱良
